臺灣臺南地方法院交通事件裁定　　　　 94年度交聲字第308號
原處分機關　交通部公路總局嘉義區監理所台南監理站
異　議　人　甲○○
即受處分人
上列受處分人因違反道路交通管理處罰條例案件，對於交通部公
路總局嘉義區監理所台南監理站民國94年6月14日所為裁決處分
（處分案號：嘉監南字第裁74-S00000000號、第裁74-S00000000
號）聲明異議，本院裁定如下：
    主  文
異議駁回。
    理  由
一、本件異議意旨略以：
  (一)94年5月6日警五交字第09445250030號函，說明欄第2項第3
    行後段明載：異議人騎乘1部MNH-678重機車闖紅燈，經查異
    議人機車車號英文字母為MZH，一直到94年6月1日異議人收
    到那2張違規單，車牌號碼才寫成正確號碼，異議人雖曾騎
    車經開元路333巷、長勝路口，但未闖紅燈。說明欄第5項，
    明書93年6月12日22時10分異議人違規地點為開南街、長勝
    北街口，俟異議人向監理站第一次呈陳述單後，該警函才更
    正說攔截異議人地點為員警筆誤正確位置為開元路333巷口
    、長勝路口。然而，94年5月30日警五交字00000000000號函
    說明欄第3項後段，員警在長勝路8號前下車，吹哨子令其停
    車，台端見警攔車不予理會，加速逃逸，這次攔截地點變成
    在「長勝路8號前」。另94年5月6日警函第2項明載，員警驅
    車至長勝路8號準備攔檢，異議人不予理會加速逃逸，第3項
    又書警方在南園街又遇到異議人；94年5月30日警函說明第3
    項則書異議人由長榮路5段逃逸，又經開元、林森路3段第2
    路口闖紅燈，惟5月6日函述異議人不服取締已經逃逸，然後
    又在南園街與警車相遇，此與5月30日函說明大相逕庭，不
    知5月6日或5月30日之警函何者所述為真？
  (二)去年某日異議人由長榮路5段返家途經開元路333巷口與長勝
    路口時，雖是晚間10時許，但仍有許多汽機車同行，斯時為
    綠燈，異議人隨即右轉返家，右轉長勝路後，車速不快由照
    後鏡看到有1台轎車跟在車後，該車未見有警車的3色閃光燈
    ，異議人因害怕不敢由長榮國宅南面的巷道回家，看到長勝
    北街即右轉，該汽車仍跟在車後，異議人遂加速抵長勝北街
    尾再右轉，才得以擺脫隨之轎車，異議人擺脫尾隨之轎車後
    即騎往開元寺後面再左轉往實踐街平交道方向行駛，然而5
    月30日警函第4項卻說「員警尾隨又見該車由長勝北街轉長
    榮五段及開元路、林森路口三段等路口闖紅燈」，實令人訝
    異，異議人並未走此路線，何來闖紅燈之情形？
  (三)警函所述93年6月12日晚間，異議人在開元路333巷、長勝路
    口絕無闖紅燈之情形，在長勝路8號前亦未曾見員警吹哨子
    臨檢之情事，只記得在長勝路與開元路333巷口往長勝路前
    有被汽車尾隨之經歷，因聲請人曾於87年12月13日晚上於東
    豐路無辜為不詳男子刺殺1刀，也因有此遭遇，對那次汽車
    尾隨情事，異議人不敢停車與對方理論，從而設法擺脫。
  (四)違規通知單依違反道交條例係依車籍地址寄送，然既經郵局
    退回警局，而警方又知悉異議人之現址，卻不再重寄至現址
    ，事隔近一年才寄出，依常理寄發違規通知無非是希望受處
    分人能接單到案接受處分，應不只是負責寄出，不管對方有
    無收到？
二、按汽車駕駛人，行經有燈光號誌管制之交岔路口闖紅燈者，
　　處新臺幣（下同）1,800元以上5,400元以下罰鍰，並記違規
    點數3點；汽車駕駛人，駕駛汽車有違反本條例之行為，經
    交通勤務警察或依法令執行交通稽查任務人員制止時，不聽
    制止或拒絕停車接受稽查而逃逸者，除按各該條規定處罰外
    ，處3,000元以上6,000元以下罰鍰，並記違規點數1點；道
    路交通管理處罰條例（下稱處罰條例）第53條、第60條第1
    項及第63條第1項第1、3款分別定有明文。又按汽車駕駛人
    闖紅燈、不服指揮稽查而逃逸之情形，當場不能攔截製單舉
    發者，得對汽車所有人逕行舉發處罰；上開逕行舉發，應記
    明車輛牌照號碼、車型等可資辨明之資料，查明汽車所有人
    姓名或名稱、住址後，製單舉發處罰，亦為處罰條例第7條
    之2第1項第1款、第4款及第2項所明文。
三、經查：
  (一)本件異議人即受處分人甲○○（下稱異議人）所有車牌號碼
    MZH-678號重機車，於93年6月12日22時10分許，經人駕駛行
    經台南市○○路333巷與長勝路口之設有燈光號誌管制交岔
    路口時，有闖紅燈之違規情事，執行勤務之台南市警察局第
    五分局警員見狀，經以手勢及喊叫之方式示意該機車停車受
    檢，因該機車駕駛人不聽從指示加速逃逸，經執勤員警記下
    違規車號、廠牌及顏色，並查明該機車之相關資料無訛後，
    始掣單逕行舉發等情，有台南市警察局南市警交字第S0000
    0000號、第S00000000號舉發違反道路交通管理事件通知單
    、台南市警察局第五分局94年5月6日警五交字第094452500
    30號函及同月30日警五交字第00000000000號函附卷可稽。
  (二)證人即本件違規舉發之員警謝英達於本院調查時到庭結稱：
    「（本件是否你舉發，情形如何？）是我告發的，當時我執
    行22時至凌晨1時之酒駕及防飆等勤務，當時我與開元所所
    長一起開著巡邏車執勤，行經開元路333巷與長勝路口時，
    該路口是三岔路口是開元路333巷、長勝路與長榮路5段交岔
    之三岔路口，當時我們巡邏車是行駛在開元路333巷，發現
    異議人騎乘車牌號碼MZH-678號機車沿長榮路5段行駛至該路
    口時，當時長榮路5段的燈號是紅燈，異議人就闖紅燈右轉
    到長勝路，我們發現異議人闖紅燈並有駕駛不穩之現象懷疑
    有酒駕之情形，我們就驅車欲攔車盤查，我們在長勝路8號
    前我就將車窗搖下，由我向異議人說請停車受檢，當時巡邏
    車靠異議人很近，且通常晚上執勤的時候巡邏車都會開警示
    燈，當時我們停車我準備下車時，異議人就加速逃逸往長勝
    北街、長榮路5段向南，並在長榮路5段與開元路口又闖紅燈
    左轉，又在開元路與林森路3段口又闖紅燈右轉，並往小巷
    走到南園街，沿途我們沿路追趕，後來到南園街玉豐銀樓前
    ，我們想異議人可能會繞回來，所以我們在該處等候，後來
    異議人果然繞回來了，我們就在玉豐銀樓前碰面，當時我有
    開車門下車，但因為碰面的時間很短我來不及鳴哨即以手勢
    及喊叫的方式叫異議人停車，但異議人仍然不停，並且撞倒
    了南園街小南排骨店前鍋子的防護罩，並在南園及開元路口
    闖紅燈左轉，後來我們就沒有追了。」、「（是否有誤認或
    誤記車牌號碼之可能？）因為我們沿途有一直追趕該機車，
    在追趕時我就有看到並記下該機車的車號，並由所長通報線
    上警力支援攔檢該車號之機車，所以不可能有誤記或誤認之
    可能，我確定我們追趕該逃逸闖紅燈的機車就是MZH-678號
    機車，當時騎機車的人是男性有戴安全帽。」、「（本件所
    舉發的闖紅燈是在何處？並如何確認有闖紅燈的行為？）開
    元路333巷與長勝路口，因為我們駕駛巡邏車經過該路口時
    ，見該機車駕駛不穩，所以有在注意該部機車，後來見機車
    由長榮路5段紅燈右轉長勝路，並長榮路5段沒有右轉燈號，
    所以我們確認該機車有紅燈右轉的行為。」、「（事後有無
    前往異議人家中？）有，因為我回去後以電腦查詢該車號的
    結果，車主異議人甲○○，雖然查的結果他的住址是在實踐
    街51號，但是因為異議人之前有案子所裡交辦給我，所以我
    才知道異議人實際居住處，並有去查訪他並順便問他上開事
    情為何要逃逸，我記憶中當時異議人向我表示有喝酒怕酒駕
    被取締。」、「（在追趕機車過程中，巡邏車有無開啟警示
    燈及蜂鳴器？）我們當時是開派出所的巡邏車，編號531，
    通常我們在晚上執行勤務時會開啟警示燈，但當時有無開啟
    警示燈我們已經不記得了，又當時我們是沒有開啟蜂鳴器。
    」等語甚明（參本院94年7月14日訊問筆錄），並提出台南
    市警察局第五分局開元派出所93年6月12日17人勤務分配表
    附卷，依該勤務分配表所載，證人確於93年6月12日22時至
    翌日凌晨1時止，執行酒駕及防飆等勤務。故此，證人既確
    於上開時間執行員警勤務，且其與異議人間未有任何嫌隙，
    就其所目睹及舉發異議人違規情事，衡情應無設詞攀誣或虛
    構違規事實以陷害異議人之理，且依據其所為上揭說明，顯
    無誤看或誤為判斷之情事。況警員執行公務本身受行政懲處
    責任之監督，到庭具結作證更以刑罰擔保其真實性，殊無甘
    冒行政懲處及刑法偽證罪責任而刻意誣陷異議人之必要，因
    此證人前開陳證應為真實。
  (三)異議人雖辯稱：其於去年某日晚間10時許，係由長榮路5段
    返家途經開元路333巷口與長勝路口時，當時為綠燈，其右
    轉返家，右轉進入長勝路後，車速不快由照後鏡看到有1台
    轎車跟在車後，該車未見有警車的3色閃光燈，異議人因害
    怕不敢由長榮國宅南面的巷道回家，看到長勝北街旋即右轉
    ，該汽車仍跟在車後，異議人遂加速抵長勝北街尾再右轉，
    才得以擺脫隨之轎車，異議人擺脫尾隨之轎車後即騎往開元
    寺後面再左轉往實踐街平交道方向行駛，然而5月30日警函
    第4項卻說「員警尾隨又見該車由長勝北街轉長榮5段及開元
    路、林森路口3段等路口闖紅燈」，其並未走此路線，何來
    闖紅燈之情形云云。惟按交通勤務警察或依法令執行交通稽
    查任務人員，開單舉發違反道路交通管理處罰條例所列之違
    規事實，經公路主管機關或警察機關所為之裁決處罰，本質
    上為行政處分，係公務員基於職務上權力，依法就特定之具
    體事件所為，並具有公法上效果之單方行政行為。而根據公
    務員為公法上行為具有公信力之原則，該行政處分當可被推
    定為真正，且其據以依法處分之事實認定，亦應可推定為正
    確無誤，故本此公信原則，立法者乃賦予行政機關違反道路
    交通事件統一裁罰基準及處理細則等相關規定，使交通勤務
    警察或依法令執行交通稽查任務人員得當機處分，以達成維
    護交通秩序及公共安全之行政目的。反之，若謂公務員之一
    切行政行為，均需預留充分之證據，以證明其所認定之事實
    為真，則國家行政勢必受到相當程度之阻礙，而且相關行政
    目的亦難以順利達成，故刑事訴訟法中就犯罪證據有關之規
    定，與屬於行政秩序罰之交通違規裁罰本旨不相符合之部分
    ，自不在得以準用之列。從而，交通違規行政爭訟之舉證責
    任原理，非如刑事案件中，應超越任何合理懷疑始可為有罪
    判決者之嚴格程度，而係應與民事訴訟之舉證責任原理相類
    似，亦即，基本上應就行政機關與人民所各自主張有利於己
    之事實，分配其應盡之舉證責任，而非逕予適用刑事訴訟法
    上之「無罪推定」原則，此觀諸行政訴訟法第136條，規定
    行政訴訟程序準用民事訴訟法第277條舉證責任分配原則之
    立法意旨，即可明瞭。查原處分機關裁決異議人闖紅燈並拒
    絕停車接受稽查逃逸，乃引據舉發單為證，而掣單舉發本件
    違規事件之員警謝英達，就如何查獲並舉發經過，已到庭結
    證明確，為上所述。再警員舉發程序，亦合於管理處罰條例
    第7條之2第1項第1款、第4款、第2項規定。且證人謝英達既
    直接見聞異議人所有機車拒絕停車接受稽查之事實經過，對
    事實最為明瞭，且舉發當時所記載違規機車之車號、廠牌及
    顏色，與異議人所有上開機車符合，亦有舉發違反道路交通
    管理事件通知單及機器腳踏車新領牌照登記書各1紙在卷可
    按。綜合上述各項因素，應可認定其陳述為可採信。異議人
    上開所辯，要非可採。
  (四)異議人雖另稱94年5月6日警五交字第0944525003號函說明欄
    第2項第3行後段係記載其所騎乘機車車牌號碼為MNH-678號
    ，惟其機車車號英文字母應為MZH，直至94年6月1日其所收
    到上開違規單車牌號碼方更正為正確號碼等語。惟查，台南
    市警察局固於上開函文中，將異議人騎乘車牌號碼誤載為MN
    H-678號，然嗣於94年5月30日以警五交字第00000000000號
    函中，已將上開錯誤更正。況本件違規舉發通知單就車號之
    記載，自始即明確記載違規車牌號碼為「MZH-678」，上開
    函文誤載，並無防礙異議人權益，遑論對於本件違規事實之
    確認，自不生任何影響。
  (五)異議人又辯稱：1年後始收到舉發通知單云云。惟查，上開
    舉發通知單，經台南市警察局第五分局於93年6月17日依據
    異議人所登記車籍資料，掛號郵寄予異議人，經郵政人員前
    往投送，因無人受領，招領逾期退回一情，有台南市警察局
    第五分局94年7月7日警五交字第09445278540號函附招領逾
    期退回之掛號信封1紙在卷可稽。其後，台南市警察局第五
    分局又於94年5月30日將上開舉發通知單掛號郵寄至異議人
    居所地「台南市○○路73巷41弄34號」，並為異議人於94年
    年6月1日所收受該舉發通知單，原處分機關雖於94年6月14
    日為裁決。然按道路交通管理處罰條例裁處細則之規定，將
    本條例之處罰處理程序分為舉發（稽查民眾檢舉）、移送、
    受理及裁決程序，並另定有「自動繳納罰鍰」之程序；在處
    罰程序中係雙主管機關，採取舉發程序及裁決程序兩階段處
    罰，除非行為人在收受舉發通知單後自願於到案期限繳納法
    定最低額罰緩之情形外，舉發通知單對於相對人之權利義務
    ，尚賴裁決書之作成始得終局確定。換言之，舉發通知單對
    於行為人固然產生特定之拘束效果，惟其接受處罰之法律效
    果之最終依據，仍為裁決書，就此而論，舉發通知單僅發生
    暫時確定之法律效果，而與暫時性行政處分之概念相近，即
    僅具有對於舉發事實暫時確認之暫時性行政處分，必須經由
    裁決處分之作成始終局確定，其法律效果係因裁決書而發生
    ，故行為人異議之對象為裁決書而非舉發通知單。次按受處
    分人又按違反道路交通管理事件之處罰為一行政秩序罰，其
    對於違規之行為人所為之處罰，顯然影響行為人之權利義務
    ，性質上為負擔之行政處分，是其應有行政法基本原則之要
    求—即行政行為應遵循公正、公開與民主之程序，確保依法
    行政原則，以保障人民權益，增進人民對行政之信賴（此亦
    為行政程序法第1條開宗明義所揭示），故為保障違反道路
    交通管理事件行為人之權益，舉發違反道路交通管理事件通
    知單自應合法送達予異議人，俾行為人得遵期到案繳交罰款
    ，或對其違規之行為有陳述、爭執及聲明異議之機會。本件
    2紙舉發違反道路交通管理事件通知單，異議人既已於94年6
    月1日收受，為前所述，而依據原處分機關94年6月3日嘉監
    南字第0940014181號所載「二、旨揭違規案經函轉舉發單位
    查復違規屬實，相關違規通知單因郵局無法會晤本人而退回
    ，本案仍請於文到次日起十五日內持本函到站繳納最低罰額
    ，逾期則依統一裁罰基準表分項規定裁處。」。原處分機關
    於異議人已收受本件舉發通知單後即94年6月14日始依最低
    罰額做成違反道路交通管理事件裁決書，故異議人自可依據
    該裁決書所載日期，遵期到案繳交罰款，或對其違規之行為
    有陳述、爭執之機會，異議人上開辯解，亦無可取。
四、綜上所述，本件異議人駕駛上開機車，於上述時、地行經有
    燈光號誌管制之交岔路口闖紅燈，且經交通勤務警察制止時
    ，拒絕停車接受稽查而逃逸之違規事實，既可認定，則原處
    分機關據此引用管理處罰條例第53條、第60條第1項及第63
    條第1項第1款、第3款等規定，而裁處異議人罰鍰4,800 元
    ，並記違規點數4點，於法並無不當，本件異議為無理由，
    應予駁回。
五、據上論斷，應依道路交通案件處理辦法第19條，裁定如主文
    。
中　　華　　民　　國　　94　　年　　9 　　月　　30　　日
                          交通法庭  法  官  張維君
右正本證明與原本無異。
如不服本裁定，應於裁定送達後5日內，向本院提出抗告狀（應
附繕本）。
　　　　　　          　　　　　　　書記官　陳志德
中　　華　　民　　國　　94　　年　　10　　月　　3 　　日
